【裁判字號】    92,訴,1328
【裁判日期】    921017
【裁判案由】    損害賠償
【裁判全文】
臺灣桃園地方法院民事判決  九十二年度訴字第一三二八號
    原      告  甲○○
    訴訟代理人  蔡銘書  律師
    原      告  丙○○
    被      告  乙○○
                        （現於台灣台北看守所另案羈押中）
右當事人間損害賠償事件，由本院刑事庭裁定移送前來（九十一年度附民字第二七二
號），於民國九十二年十月三日言詞辯論終結，本院判決如左：
    主      文
被告應給付原告甲○○新台幣壹佰玖拾壹萬肆仟柒佰元，及自民國九十一年十月二十
四日起至清償日止，按週年利率百分之五計算之利息。
被告另應給付原告丙○○新台幣壹佰肆拾柒萬仟壹佰玖拾貳元，及自民國九十二年
十月四日起至清償日止，按週年利率百分之五計算之利息。
原告甲○○其餘之訴駁回。
訴訟費用由被告負擔百分之四十五，餘由原告甲○○負擔。
本判決第一項於原告甲○○提出新台幣陸拾萬捌仟貳佰拾元為被告供擔保後，
得假執行。
本判決第二項於原告丙○○提出新台幣肆拾玖萬壹仟零陸拾肆元為被告供擔保後，得
假執行。
原告甲○○其餘假執行之聲請駁回。
    事      實
甲、原告方面：
  一、聲明：
    (一)被告應給付原告甲○○新台幣（下同）六百十九萬六千一百三十四元，及自刑
      事附帶民事訴訟起訴狀繕本送達被告翌日即民國（下同）九十一年十月二十四
      日起至清償日止，按週年利率百分之五計算之利息。
    (二)被告另應給付原告丙○○一百四十七萬三千一百九十二元，及自追加起訴狀繕
      本送達翌日即九十二年十月四日起至清償日止，按週年利率百分之五計算之利
      息。
    (三)原告願供擔保，請准宣告假執行。
  二、陳述：
    (一)被告於九十一年五月二十九日凌晨一時五十分許，騎乘機車行經桃園縣中壢市
      ○○路五○○號前，遇見共乘機車之被害人唐惠文及訴外人葉雲淼，被害人詢
      問被告是否即為乙○○，因而發生口角爭執，被告乃以預藏之扳手毆打被害人
      ，嗣由葉雲淼以安全帽打落該扳手，被告繼而取出渠機車置物箱內之藍波刀，
      自被害人左側背肩膀下十八公分及距身體左腰側八公分處，由後至前、由左至
      右、由下至上，猛力刺入，致傷及被害人胸動脈，造成其左胸腔大量出血，送
      醫急救前，即已不治。被告前述犯行，業由鈞院九十一年重訴字第四五號判處
      有罪在案。
    (二)按不法侵害他人致死者，對於支出醫療及增加生活上需要之費用或殯葬費之人
      ，亦應負損害賠償責任；被害人對於第三人負有法定扶養義務者，加害人對於
      該第三人亦應負損害賠償責任；不法侵害他人致死者，被害人之父、母、子、
      女及配偶，雖非財產上之損害，亦得請求賠償相當之金額，民法第一百九十二
      條第一項、第二項、第一百九十四條分別定有明文。經查：
      1.被害人經送天晟醫院急救，所需醫藥費五百元，及辦理其喪葬事宜所需之葬
        儀費用四十萬零九百十元、靈骨塔塔位與管理費十二萬元，均由原告甲○○
        支付。
      2.被害人死亡時，年方二十三歲，為成年人，任職於資通國際行銷顧問股份有
        限公司（下稱資通公司），其有工作能力。而原告甲○○、丙○○為被害人
        之父母，時年各為五十一歲及四十七歲，依內政部編列之台閩地區歷年簡易
        生命表所示，原告二人之平均餘命分別為二十五點八一歲及三十三點五五歲
        ，且原告夫婦除原告丙○○現有房屋建地乙筆，面積三十三點六七平方公尺
        、公告土地現值十八萬八千六百零八元，供自住且無營業收益外，別無其他
        個人財產與所得，實難獨立維持生活，生活須仰賴被害人等子女扶養。查原
        告共有含被害人共有子女三名，分具謀生能力，故被害人僅須負擔三分之一
        之扶養義務。茲依九十一年度親屬寬減額七萬四千元計算，於扣除中間利息
        後，被告應分別賠償原告甲○○、丙○○扶養費三十九萬三千二百九十元、
        四十七萬三千一百九十二元。
      3.原告為被害人父母，被告與被害人素無冤仇，卻無端以殘暴手段予以殺害，
        渠手段兇殘，令人髮指，又被害人未及結婚生子，令原告無從子孫承歡膝下
        ，以盡孝道，且白髮人送黑髮人，悲戚之鉅，莫此為甚，是原告甲○○、丙
        ○○併予請求賠償非財產上之損害各五百萬元及一百萬元。
      4.綜上所述，原告爰基於民法侵權行為之法律關係，訴請被告各賠償原告如聲
        明所示金額，暨分別自刑事附帶民事訴訟起訴狀及追加起訴狀繕本送達被告
        翌日起各至清償日止，按週年利率百分之五計算之法定遲延利息。
  三、證據：提出天晟醫院門診醫療費用收據、光祥禮儀有限公司（下稱光祥公司）
      合約明細表、林口頂福陵園管理委員會收據、台灣土地銀行支票存款送款簿、
      九十年台灣地區簡易生命表、戶籍謄本等為證。
乙、被告方面：
  一、聲明：原告之訴暨假執行之聲請均駁回。
  二、陳述：對於渠傷害被害人致死之事實，並無爭執，惟原告請求之賠償金額過鉅
      ，無力負擔，又渠因案羈押中，身陷囹圄，無法籌措賠償費用，家人亦無從協
      助，須待出獄，始能盡力負擔。
  三、證據：未提出任何證據為證。
    理      由
甲、程序方面：按訴狀送達後，原告不得將原訴追加他訴；又被告於訴之追加無異議
    ，而為本案之言詞辯論者，視為同意追加，民事訴訟法第二百五十五條第一項前
    段、第二項定有明文。查本件原告甲○○於本院九十一年度附民字第二七二號請
    求損害賠償乙案，係基於被告對於被害人傷害致死，本於民法第一百九十二條之
    請求權基礎，提起刑事附帶民事訴訟，請求被告賠償精神慰撫金。茲於本件審理
    中，原告於九十二年九月三十日陳報準備一狀，同時追加被告應賠償原告甲○○
    為被害人支出之醫療費用暨喪葬費用、扶養費，原告丙○○亦追加為原告，請求
    被告賠償扶養費及非財產上之損害，被告就前右開訴之追加並無異議，且為本案
    之言詞辯論，依法應視為被告同意該追加，故原告之前揭訴之追加，應予准許，
    合先指明。
乙、得心證之理由：
  一、原告起訴主張：被告於九十一年五月二十九日凌晨一時五十分許，在桃園縣中
      壢市○○路五○○號前，徒因細故，竟持預藏之藍波刀，猛刺其子即被害人唐
      惠文左側背肩膀下十八公分及距身體左腰側八公分處，致傷及胸動脈，造成其
      左胸腔大量出血，送醫急救前，即因傷不治，原告甲○○為被害人支出醫療費
      用五百元、葬儀費用四十萬零九百十元、靈骨塔塔位暨管理費十二萬元，又原
      告為被害人父母，被害人依法負扶養義務，以原告有子女三人計算，被告應分
      別賠償原告甲○○、丙○○扶養費三十九萬三千二百九十元、四十七萬三千一
      百九十二元，此外，被告之犯行，手段殘暴，致尚未結婚之被害人死亡，令原
      告無法子孫承歡膝下，且白髮人送黑髮人，原告悲戚難已，是併請求被告各賠
      償原告甲○○、丙○○精神慰撫金五百萬元、一百萬元，資為慰藉，從而，訴
      請被告給付如聲明所示等語。被告則以：渠坦承傷害被害人致死，惟目前無力
      賠償原告請求等語置辯。
  二、查被害人與訴外人葉雲淼因懷疑被告將其等張貼之文宣撕去，為惡意競爭，於
      九十一年五月二十九日凌晨一時五十分許，在行經桃園縣中壢市○○路五○○
      號前，即同市○○路與中山路交岔路口等候紅燈之際，適遇亦騎乘機車之被告
      ，葉雲淼出言質問上情，被告竟自機車腳踏板處置物欄取出扳手乙把，惟該扳
      手為被害人奪去，被告復趁機取出渠機車座墊下置物箱內之藍波刀乙把，自被
      害人左側背肩膀下十八公分，距身體左腰側八公分處，由後至前、由左至右、
      由下至上刺入被害人腹腔，造成被害人脾臟切割傷，刀尖穿出橫隔膜，傷及左
      肺下葉，並刺及橫隔膜上方六公分之胸動脈，造成被害人左胸大量出血，於奔
      跑約二十公尺後，流血不止，不支倒地，經送醫不治等情，為被告自認無誤，
      復據本院九十一年度重訴字第四五號刑事判決認定屬實，並判處有罪在案，有
      該判決附卷足稽，是該部分洵堪認屬信實。
  三、不法侵害他人致死者，對於支出醫療或殯葬費之人，亦應負損害賠償責任；被
      害人對於第三人負有法定扶養義務者，加害人對於該第三人亦應負損害賠償責
      任；不法侵害他人致死者，被害人之父母雖非財產上之損害，亦得請求賠償相
      當之金額，有民法第一百九十二條第一項、第二項、第一百九十四條規定可按
      。經查：
    (一)原告甲○○為被害人支出醫療費用五百元，業提出天晟醫院門診醫療費用收據
      為憑；又其為被害人辦理殯葬事宜，支出葬儀費用四十萬零九百十元、靈骨塔
      塔位與管理費十二萬元，各有光祥公司合約明細表、林口頂福陵園管理委員會
      收據存卷可佐，該等費用均屬殯葬費無誤，且其各項細目，核與被害人身分地
      位及社會常情無違，可認均為必要之支出。被告對於上開書證，要無爭執，故
      渠自應負賠償之責。
    (二)被害人係六十七年十月七日生，又原告甲○○、丙○○為被害人之父母，分別
      為四十年一月十八日生、四十四年十月二日生，有在卷之戶籍謄本可資為證。
      是以，被害人死亡時為二十三歲，原告甲○○、丙○○各為五十一歲及四十七
      歲，依內政部編列之台閩地區歷年簡易生命表所示，原二人之平均餘命分別為
      二十五點八一歲及三十三點五五歲。第以，被害人斯時任職資通公司，已具工
      作能力，為本院前述刑事判決認定屬實，而原告甲○○、丙○○有賴被害人扶
      養乙情，被告並無異詞。茲原告計有子女三人，又九十一年度之親屬寬減額為
      七萬四千元，按霍夫曼計算法扣除中間利息計算一次給付金額之方式計算，被
      告應分別賠償原告甲○○、丙○○扶養費四十萬六千九百九十三元、四十八萬
      八千五百五十元（74000×16.499726÷3＝406993；74000×19.806087÷3＝48
      8550；計算至個位，四捨五入）。準此，原告甲○○、丙○○各向被告請求三
      十九萬三千二百九十元、四十七萬三千一百九十二元，即應予准許。
    (三)本件被告因細故傷害被害人致死，觀渠手段，實屬狠毒，又被告右開惡行，致
      原告驟失天倫之樂，白髮人送黑髮人，悲愴難抑，乃人倫之悲，是原告主張其
      受有嚴重之精神上痛苦，堪信屬實。本院爰衡酌被告犯罪手段及兩造社會、經
      濟地位等情，認被告以各應賠償原告一百萬元之精神慰撫金，或可略為撫慰其
      精神上之創傷。
  四、綜上所述，原告甲○○、丙○○基於民法侵權行為之法律關係，在分別訴請被
      告賠償一百九十一萬四千七百元（500＋400910＋120000＋393290＋0000000＝
      0000000）、一百四十七萬三千一百九十二元（473192＋100＝0000000 ）元部
      分，於法有據，應予准許；至原告甲○○超過右揭部分之請求，則顯無理由，
      故應駁回之。另原告就其等勝訴部分，業陳明願供擔保請准宣告假執行，核無
      不合，是酌定相當之擔保金額予以准許，惟原告甲○○敗訴部分，因訴已遭駁
      回，爰併予駁回。
  五、據上論結，原告丙○○之訴為有理由，原告甲○○之訴為一部有理由，一部無
      理由，依民事訴訟法第七十八條、第七十九條、第三百九十條第二項，判決如
      主文。
中      華      民      國    九十二    年      十      月     十七     日
                                        臺灣桃園地方法院民事第二庭
~B法      官  朱敏賢
右為正本係照原本作成
如對本判決上訴，須於判決送達後廿日內向本院提出上訴狀
中      華      民      國    九十二    年      十      月     十七     日
~B法院書記官  謝文心


司法院資訊處製作；財團法人民間司法改革基金會備份。
